【裁判字號】    94,簡上,187
【裁判日期】    950630
【裁判案由】    確認租賃關係不存在
【裁判全文】
臺灣臺南地方法院民事裁定             94年度簡上字第187號
上  訴  人  小芙子國際有限公司
兼  上一人
法定代理人  乙○○
被  上訴人  華南商業銀行股份有限公司
法定代理人  甲○○
上列當事人間請求確認租賃關係不存在事件，上訴人對於中華民
國95年6月12日本院第二審判決提起上訴，本院裁定如下：
    主    文
上訴駁回。
第三審訴訟費用由上訴人負擔。
    事 實 及 理 由
一、按「對於簡易訴訟程序之第二審裁判，提起第三審上訴或抗
    告，須經原裁判法院許可。」「前項許可，以訴訟事件所涉
    及之法律見解具有原則上之重要性者為限。」民事訴訟法第
    436條之3第1、2項分別定有明文。又「原法院... 認為上訴
    不應許可者，應以裁定駁回其上訴。」此參民事訴訟法第
    436條之3第3項規定即明。
二、本件上訴意旨略以：
   1、關於上訴人是否確於89年2月間就系爭房屋簽訂租約部分
      ：上訴人乙○○向被上訴人借款所提供之系爭台南市○區
      ○○○路一段316、318號房屋（以下簡稱系爭房屋），於
      設定抵押當時，確實有租賃關係存在之事實，業經上訴人
      提出租賃契約、匯款單據等在卷為證。上訴人所提出之二
      份租賃契約書並無衝突之處，因小芙子公司在89年初籌備
      當時，公司確有五名預定股東，故由其中一名股東楊雪霞
      為籌備處代理人與上訴人乙○○簽訂租賃契約（原審判決
      所稱之租賃契約（二）），之後因公司股東退出只剩乙○
      ○一名股東，且租金額有調整，因而另寫一份內容相同，
      金額不同之租賃契約（原審判決所稱之租賃契約（一））
      ，並無所謂先後主張不符之處。上訴人小芙子公司在籌備
      成立前之89年2月20日即以預定股東楊雪霞為籌備處代理
      人與上訴人乙○○簽立原審判決所稱之租賃契約（二），
      當時租金約定為1萬元，租期則約定為20年，小芙子公司
      並於89年2月22日匯款250萬元至租賃契約第4條所指定之
      帳戶內，其中包括20年之租金及10萬元押金，當時確實是
      匯款，租約中所謂現金收訖係指匯款完畢之意，並無矛盾
      。然因該匯款並非由上訴人乙○○處理，故不知其上為何
      有公司之統一編號，據上訴人乙○○猜想，應是公司會計
      事後補填，並非虛假或矛盾。上訴人小芙子公司於89年度
      確有申報租金支出，上訴人乙○○亦有申報租金收入，有
      89 年度稅額核定通知書在卷可稽，雖89年度租賃所得僅
      有11,400元，但一般申報所得未必與實際完全相符，且會
      扣除必要費用，故通常會較實際所得為低。又上訴人間約
      定89年度租金每月1萬元，20年租金及押金總額為250萬元
      （計算式：20年，每月1萬元×12月×20年＋押金10萬元
      ），91年起漲房租每月10萬元，於89年至91年申報所得稅
      情況如下，有匯款單據在卷及所得稅核定通知書在卷可證
      ：
       (1)89年11,400÷0.59＝19,322…先申報89年11、12月租
         金
       (2)90年1,169,553÷0.59＝1,982,293＋已扣繳金額292,3
         66＝2,274,659
       (3)91年3,616,323÷0.59＝6,129,361＋已扣繳金額3,817
         ＝6,133,178（所得額÷0.59＝實報收入）
       (4)以上申報金額細分為
         89年2月至91年2月
         19,322＋2,274,659＋133,178＝2,427,159
         91年3月至12月
         6,000,000
       (5)以2,427,159－前二年租金24,0000＝2,187,159（
         2,187,159＋6,000,000）÷10萬（每月）÷12≒付7
         年租金
      上訴人乙○○及小芙子公司報稅金額部分係委由會計人員代
      辦，上訴人實際上並未從事該部分工作，但因小芙子公司
      給付上訴人乙○○之租金實際上並非按月給付，而是一次
      給付多期，故報稅時只是將所得租金分配申報，未必與實
      際上一年之租金相符，只是總額相當，但上訴人小芙子公
      司確有申報租金支出（從成立後開始申報，成立前之租金
      支出並未申報），上訴人乙○○亦確有申報租金收入，應
      足證上訴人間確有簽訂租約，租賃關係確實存在。原審法
      院不採納上訴人於原審提出之證據而為上訴人敗訴判決，
      及有不適用民事訴訟法第277條之違法。
   2、關於上訴人間之契約是否因違反公司法規定而無效部分：
      按「公司設立登記前，由執行業務股東以公司名義所為法
      律行為發生之權利義務，於公司辦理設立登記後，即由公
      司繼受。」，有最高法院72年度台上字第2246號、72年度
      台上字第2127號、73年度台上字第2554號（公司法72年12
      月修正後）等民事判決可資參照，上訴人於原審業已具狀
      列載以上判決並加以說明。故在上訴人小芙子公司完成登
      記後，已承受上訴人間租賃之法律行為，由上訴人小芙子
      公司成為租賃行為之主體，故上訴人小芙子公司於設定登
      記前與乙○○簽訂租賃契約縱與公司法第19條之規定有違
      ，但租賃行為並不因之而無效。依公司法第59、223條規
      定，股份有限公司之董事長、監察人，以其共有之不動產
      出售予其所屬公司時，該董事長、監察人不能代表公司請
      求公證，惟公司股東會為公司之最高機關，若經公司股東
      會依法為許可之決議，由董事長為公司代表並提出證明時
      ，參照民法第106條規定意旨，即可以受理。公司如未召
      開股東會為許可之決議時，依公司法第208條第3項規定有
      代理權之副董事長或常務董事或董事，代表公司請求公證
      ，，或其他監察人代表公司請求公證，亦可受理 (民國80
      年2月司法院第五期公證實務研究會研究意見參照)。又參
      照最高法院87年台上字第1524號判決，公司法第二百二十
      三條係規定「董事為自己或他人與公司有交涉時，由監察
      人為公司之代表」，故董事倘無為自己或他人與公司有交
      涉情事，即毋庸由監察人為公司之代表。又首揭條文之規
      定，旨在禁止雙方代表，以保護公司（本人）之利益，非
      為保護公益而設，自非強行規定，如有違反，其法律行為
      並非無效，倘公司（本人）事前許諾或事後承認，即對於
      公司（本人）發生效力。此觀民法第106條及第170條第1
      項之規定自明。揆諸以上實務見解，縱於91年間，上訴人
      小芙子公司因改組而成為只有上訴人乙○○一人為股東之
      公司，而由上訴人乙○○代表上訴人小芙子公司之股東為
      本件之房屋租賃契約行為，但亦不當然無效。原審判決未
      審酌本件為上訴人公司事前許諾及事後承認及民法第106
      條規定之意旨，而引用最高法院80年台上字第180號判決
      為不利上訴人之認定，其適用法規顯有錯誤。為此請求判
      決如上訴聲明。
三、經查本件上訴人不服本院民事庭於民國95年5月12日就上訴
    人之上訴所為判決，而於95年6月12日提起上訴，其聲明上
    訴狀內雖表明原判決有違背民事訴訟法第277條及民法第
    106條、第170條第1項等規定云云。惟查：
   1、本件上訴人主張上訴人乙○○向被上訴人借款所提供之系
      爭台南市○區○○○路一段316、318號房屋，於設定抵押
      當時，確實有租賃關係存在之事實，其所提出之二份租賃
      契約、租金數額、報稅、匯款資料等並無衝突，及租賃契
      約由上訴人小芙子公司於設定登記前與上訴人乙○○簽定
      ，縱與公司法第19條之規定有違，但租賃行為不因之無效
      等理由，均係一再指陳租賃契約存在，惟就此部分業經原
      審綜合全卷證資料，分別於判決理由中述明認定之憑據，
      已認定上訴人所主張存在於上訴人小芙子公司及乙○○間
      之租賃契約並不存在，而駁回上訴人之訴。上訴人所舉之
      上訴理由，無非係就原審取捨證據、認定事實之職權行使
      ，指摘其為不當，且引用原審判決時之攻擊防禦方法作為
      上訴理由部分，惟關於證據之取捨而為事實之認定，核屬
      事實審法院之職責，原審判決已於判決理由中，對其所採
      認之事實係依何證據而為認定，逐一論述，並無何上訴人
      所指摘之民事訴訟法第277條及民法第106條、第170條第1
      項等規定判決違背法令之事實。上訴人提起本件上訴，並
      未對原判決有違背法令之具體事實，依上開說明，即難認
      上訴人對第一審判決之違背法令已有具體之指摘。
   2、次查上訴人主張上訴人小芙子公司因改組而成為只有上訴
      人乙○○一人為股東之公司，而由上訴人乙○○代表上訴
      人小芙子公司之股東與上訴人乙○○簽定租賃契約行為亦
      不當然無效，原審判決未審酌上訴人小芙子公司事前許諾
      、事後承認及民法第106條規定之意旨，而引用最高法院
      80年台上字第180號判決，係屬適用法規顯有錯誤。惟上
      訴人乙○○為自己與公司間為任何之法律行為（自包括如
      本件之房屋租賃契約行為）時，應不得同時為公司之代表
      ，上訴人乙○○違反此一法律強制禁止規定，其所簽訂之
      租賃契約此一法律行為亦仍應屬無效，自無疑義。且對於
      簡易訴訟程序之第二審裁判，提起第三審上訴，須以訴訟
      事件所涉及之法律見解具有原則上之重要性者為限，所謂
      「原則上之重要性」，係指該訴訟事件所涉及之法律問題
      意義重大，而有加以闡釋之必要者而言（民事訴訟法修正
      說明）。揆諸本件上訴人提出之理由不具原則上之重要性
      ，尚不得上訴第三審。從而本件上訴，顯難認為合法，應
      予駁回。
三、依民事訴訟法第436條之3第3項、第436條之2第2項、第481
    條、第463條、第95條、第78條，裁定如主文。
中    華    民    國    95    年    6     月    30    日
                  民事第五庭    審判長法  官  蘇清水
                                      法  官  謝家宜
                                      法  官  林彥君
以上正本證明與原本無異
如對本裁定抗告須於裁定送達後10日內向本院提出抗告狀，並應
繳納抗告費新台幣1,000元整。
中    華    民    國    95    年    6     月    30    日
                                      書記官  張豐榮


司法院資訊處製作；財團法人民間司法改革基金會備份。
